【裁判字號】    97,易,97
【裁判日期】    970430
【裁判案由】    詐欺
【裁判全文】
臺灣基隆地方法院刑事判決                97年度易字第97號
公  訴  人  臺灣基隆地方法院檢察署檢察官
被      告  庚○○
                    （現另案於臺灣基隆監獄基隆分監執行中
上列被告因詐欺案件，經檢察官提起公訴（96年度偵字第5688、
6011、3656號、97年度偵字第18號），因被告所犯為死刑、無期
徒刑、最輕本刑為3 年以上有期徒刑或高等法院管轄第一審案件
以外之罪，且於準備程序進行中，被告先就被訴事實為有罪之陳
述，經本院合議庭裁定進行簡式審判程序，判決如下：
    主  文
庚○○幫助意圖為自己不法之所有，以詐術使人將本人之物交付
，累犯，處有期徒刑月，如易科罰金，以新台幣壹仟元折算壹
日；又幫助意圖為自己不法之所有，以詐術使人將本人之物交付
，累犯，處有期徒刑月，如易科罰金，以新台幣壹仟元折算壹
日。應執行有期徒刑伍月，如易科罰金，以新台幣壹仟元折算壹
日。
    事  實
一、庚○○前因搶奪案件，經本院以93年度訴字第617 號判決判
    處有期徒刑1 年10月確定，復因違反毒品危害防制條例案件
    ，經本院以93年度訴字第782 號判決判處有期徒刑8 月確定
    ，再經本院就上開判決所科之刑，以94年度聲字第468 號裁
    定定應執行有期徒刑2 年4 月，於民國96年1 月30日因縮刑
    期滿執行完畢。詎其未知悔悟，明知金融機構帳戶為個人信
    用之表徵，且申請開立金融帳戶並無任何特殊限制，任何人
    只要有些許款項，均可自行至不同金融機構申請開立多數帳
    戶使用，並預見將自己所有之帳戶存摺、印章、提款卡及密
    碼交付他人使用，可能因此供不法詐騙份子利用以詐術使他
    人將款項匯入後，再予提領使用，因而幫助他人從事詐欺取
    財之目的，竟因缺錢花用，為貪圖不法利益，基於幫助他人
    詐欺取財之不確定故意，於民國96年9 月19日經由友人楊全
    節之介紹認識翟守義（楊全節、翟守義所涉詐欺罪嫌另案偵
    辦中），約定以1 個帳戶新台幣（下同）3,000 元之代價出
    售帳戶，並於當日由翟守義、楊全節陪同，前往華南商業銀
    行七堵分行開設帳號000000000000號帳戶後，當場將該帳戶
    之存摺、印章、提款卡及密碼交付予翟守義，之後翟守義主
    動以電話與庚○○聯絡，表示願以相同代價收購其他帳戶，
    庚○○遂另行基於幫助詐欺取財之不確定故意應允之，於96
    年9 月21日前往第一商業銀行基隆分行開設帳號0000000000
    0 號帳戶，當場將該帳戶之存摺、印章、提款卡及密碼，交
    付予翟守義，另翟守義於數日後，在基隆市○○街某處，交
    付販賣上開帳戶之代價2,000 元予庚○○，嗣有下列被害人
    於所載時間，遭姓名、年籍不詳之成年人施以詐術，並分別
    匯款至庚○○出售之前揭帳戶：
（一）丁○○於96年9 月26日下午5 時許，接獲一名真實姓名、
      年籍不詳之成年人來電，佯稱丁○○前因網路購物，操作
      自動提款機錯誤，若未取消設定，每月將遭固定扣款等語
      ，致丁○○陷於錯誤，而於同日下午6 時許，在雲林縣斗
      六市○○路1 號郵政總局，依指示操作自動櫃員機，而於
      同日下午6 時50分許，將1 萬3,000 元匯入前開庚○○交
      付之第一商業銀行帳戶，始知受騙。
（二）甲○○於96年9 月26日晚間某時，接獲一名真實姓名、年
      籍不詳之成年人來電，佯稱甲○○前因網路購物，帳戶遭
      設定錯誤，若未取消設定，每月將遭固定扣款等語，致使
      甲○○陷於錯誤，而於同日晚間9 時許，在桃園市○○路
      1214號慈文郵局，依指示操作自動櫃員機，而於同日晚間
      9 時32分許，將2,983 元（另支付17元手續費）匯入前開
      庚○○交付之第一商業銀行帳戶，始知受騙。
（三）戊○○於96年9 月26日下午6 時許，接獲一姓名、年籍不
      詳之成年人來電，自稱係網路拍賣之賣家，佯稱戊○○因
      曾向其購買衣服，帳戶遭設定成為分期付款帳戶，若未取
      消分期付款之設定，每月將遭固定扣款340 元，其先向郵
      局查詢，之後郵局人員會再與戊○○確認等語，10分鐘後
      ，另名身分不詳之成年男子撥打電話予戊○○，自稱係郵
      局人員，假意詢問戊○○是否欲取消帳戶轉帳設定等語，
      使戊○○陷於錯誤，而於同日晚間7 時許，在臺北縣新莊
      市○○路○ 段22號中港郵局，依指示操作自動櫃員機，將
      2 萬9,983 元（另支付17元手續費）匯入前開庚○○交付
      之華南商業銀行帳戶，始知受騙。
（四）乙○○於96年9 月26日晚間7 時51分許，接獲一姓名、年
      籍不詳之成年人來電，自稱係奇摩網路拍賣工作人員，佯
      稱乙○○因曾購買物品，帳戶遭設定成為分期付款帳戶，
      須依指示操作自動提款機，確認存款餘額是否正確等語，
      使乙○○陷於錯誤，而於同日晚間8 時許，在臺東市○○
      路○ 段684 號臺東大學前，依指示操作自動櫃員機，於同
      日晚間8 時48分許，將2 萬9,983 元（另支付17元手續費
      ）匯入前開庚○○交付之華南商業銀行帳戶，始知受騙。
（五）己○○（起訴書誤載為陳智翰）於96年9 月26日晚間8 時
      17分許，接獲一姓名、年籍不詳之成年人來電，自稱係奇
      摩網路拍賣工作人員，佯稱己○○因網路購物，帳戶遭設
      定成為以約定轉帳方式付款等語，使己○○陷於錯誤，而
      於同日晚間，在南投縣草屯鎮○○路604 號之草屯郵局，
      依指示操作自動櫃員機，於同日晚間8 時49分許，將1 萬
      6,168 元（另支付17元手續費）匯入前開庚○○交付之華
      南商業銀行帳戶，始知受騙。
二、案經甲○○訴由基隆市警察局第一分局暨基隆市警察局第一
    、三分局報請臺灣基隆地方法院檢察署檢察官偵查起訴。
    理  由
壹、程序事項
    被告庚○○所犯者非為死刑、無期徒刑、最輕本刑為3 年以
    上有期徒刑之罪或高等法院管轄第一審案件，其於準備程序
    進行中，先就被訴事實為有罪之陳述，經告知其簡式審判程
    序之旨，並聽取公訴人、被告之意見後，本院合議庭依刑事
    訴訟法第273 條之1 第1 項之規定，裁定由受命法官獨任以
    簡式審判程序進行本案之審理。
貳、實體事項
一、事實認定部分
    上開事實，業據被告於偵查及本院審理中坦承不諱，復經證
    人楊全節、丁○○、甲○○、戊○○、乙○○及己○○證述
    明確，另有丁○○提供之第一商業銀行匯款單據、甲○○提
    供之中華郵政公司自動櫃員機儲戶交易明細表、網路拍賣網
    頁、乙○○、己○○提供之郵政自動櫃員機交易明細表、第
    一商業銀行基隆分行96年10月23日一基隆字第90112 號函檢
    附開戶資料及交易往來明細、華南商業銀行七堵分行96年12
    月19日華七字第096000301 號函檢附之開戶資料及存款往來
    明細表在卷可稽，應堪認定；復按在金融機構開立帳戶、請
    領存摺及提款卡使用，係針對個人身分之社會信用而予以資
    金流通，具有強烈之屬人性格，而金融帳戶作為個人理財之
    工具，申請開設並無任何特殊之限制，一般民眾均得以存入
    最低開戶金額之方式申請使用，且同一人得在不同之金融機
    構申請數個存款帳戶使用，乃眾所週知之事實，被告為成年
    人，對於上情當無不知之理，又依一般人之社會經驗，若遇
    他人捨以自己名義申請帳戶，反以高價向不特定人蒐集金融
    帳戶使用，衡情應對該帳戶是否供合法使用一節有所懷疑，
    且近年詐騙集團犯案猖獗，利用帳戶掩飾、隱匿詐財贓款之
    事，迭有所聞，被告就此即無不知之理，而被告就其將帳戶
    存摺、印章、提款卡及密碼售予他人使用，可能因而幫助他
    人從事詐欺取財之目的有所預見，然其仍將所有之前開帳戶
    存摺、印章、提款卡及密碼出售予他人，顯有容認發生之本
    意，是以被告確有幫助前開購買帳戶之人，利用其提供之帳
    戶詐欺取財之不確定故意甚明，事證明確，被告犯行應堪認
    定。
二、論罪科刑部分
（一）按刑法上之幫助犯，係對於犯罪與正犯有共同之認識，以
      幫助之意思，對於正犯資以助力，而未參與犯罪行為者而
      言，如未參與實行構成要件之行為，且係出於幫助之意思
      ，提供助力，即屬幫助犯，而非共同正犯（最高法院49年
      台上字第77號判例可資參照）。本件被告基於幫助之犯意
      ，出售其所有前揭帳戶之存摺、印章、提款卡及密碼予翟
      守義，致真實身分不詳之成年人對丁○○、甲○○、戊○○、乙○○、己○○施以詐術，使丁○○、甲○○、戊○○、乙○○、己○○陷於錯誤，分別將前開數額之金錢匯
      入被告出售之前揭帳戶內，而為他人之詐欺取財行為提供
      助力，核被告所為，係犯刑法第30條第1 項、第339 條第
      1 項之幫助詐欺取財罪。
（二）被告先後將上開第一商業銀行及華南商業銀行之帳戶存摺
      、印章、提款卡及密碼出售予翟守義，使丁○○、甲○○
      及戊○○、乙○○、己○○遭受詐騙，將前開金錢分別匯
      入被告出售之第一商業銀行及華南商業銀行帳戶內，因被
      告係先後以單一出售帳戶之幫助行為，幫助他人對複數被
      害人為數個詐欺取財之犯罪行為，故就被告所為先後出售
      上開第一商業銀行及華南商業銀行帳戶之行為，應分別依
      刑法第55條想像競合之規定，各論以一罪。
（三）被告係於不同時、地，將所有前開華南商業銀行及第一商
      業銀行帳戶之存摺、印章、提款卡及密碼分別出售予翟守
      義，雖被告係以相同方法，為他人之詐欺取財行為提供助
      力，且出售之對象相同，然因被告交付2 個帳戶存摺、印
      章、提款卡及密碼之時間相距數日，且被告自承經由楊全
      節之介紹認識翟守義時，僅同意以3,000 元之代價，出售
      1 個帳戶予翟守義，遂前往華南商業銀行七堵分行開設帳
      戶，並將該帳戶之存摺、印章、提款卡及密碼交付予翟守
      義，之後翟守義再以電話與其聯絡，再行約定以相同代價
      出售帳戶，其始前往第一商業銀行基隆分行開設帳戶，將
      該帳戶之存摺、印章、提款卡及密碼交付予翟守義等情，
      堪認被告係於出售前開華南商業銀行帳戶後，另行起意出
      售前揭第一商業銀行帳戶，亦即被告之犯意非屬同一，應
      予分論併罰。
（四）被告曾受如事實欄所載之徒刑執行完畢，此有臺灣高等法
      院被告前案紀錄表在卷供參，其受徒刑之執行完畢，再為
      本件2 次幫助詐欺取財之犯行，係於5 年以內故意再犯有
      期徒刑以上之罪，均為累犯，應依刑法第47條第1 項之規
      定分別加重其刑。
（五）被告基於幫助之犯意為上開犯行，為幫助犯，爰均依刑法
      第30條第2 項之規定，按正犯之刑減輕之，並均先加後減
      之。
（六）爰審酌被告正值年輕力壯之際，不思循正當工作途徑獲取
      生活所需，竟為圖不法利益，2 度出售帳戶予不法詐騙分
      子使用，致被害人受有損害，並使犯罪追查趨於複雜，影
      響社會正常交易安全及秩序非微，然被告於偵查及本院審
      理時均坦承犯行，犯後態度尚屬良好等一切情狀，分別量
      處如主文所示之刑，並均諭知易科罰金之折算標準，另依
      法定其應執行之刑。
據上論斷，應依刑事訴訟法第273 條之1 第1 項、第299 條第1
項前段，刑法第30條、第339 條第1 項、第55條、第47條第1 項
、第41條第1 項前段、第51條第5 款，刑法施行法第1 條之1 ，
判決如主文。
本案經檢察官丙○○到庭執行職務
中    華    民    國    97    年    4     月    30    日
                  刑事第二庭法    官  邰婉玲
以上正本證明與原本無異。
如不服本判決應於收受本判決後10日內向本院提出上訴書狀，其
未敘述上訴理由者，並得於提起上訴後10日內向本院補提理由書
狀（均須按他造當事人之人數附繕本）「切勿逕送上級法院」。
中    華    民    國    97    年    4     月    30    日
                            書 記 官  彭筠凱
附錄所犯法條：
中華民國刑法第339 條第1 項
（普通詐欺罪）
意圖為自己或第三人不法之所有，以詐術使人將本人或第三人之
物交付者，處5 年以下有期徒刑、拘役或科或併科1 千元以下罰
金。


司法院資訊處製作；財團法人民間司法改革基金會備份。
